臺灣高等法院刑事判決
110年度上訴字第3323號
上  訴  人  
即  被  告  廖培勛
選任辯護人  魏廷勳律師
上列上訴人因違反毒品危害防制條例案件，不服臺灣新竹地方法
院109年度訴字第824號，中華民國110年9月22日第一審判決（起
訴案號：臺灣新竹地方檢察署109年度偵字第7346號），提起上
訴，本院判決如下：
    主  文
原判決關於沒收銷燬部分撤銷。
扣案如附表編號1、2所示之物沒收。
其他上訴駁回。
    犯罪事實
一、廖培勛知悉愷他命、4-甲基甲基卡西酮、甲基-N,N-二甲基
    卡西酮、3,4-亞基雙氧苯基乙基胺丁酮均是毒品危害防制條
    例所定之第三級毒品，硝西泮則是同條例所定之第四級毒品
    ，均不得販賣，竟基於販賣第三、四級毒品以營利之犯 意
    ，於民國109年6月22日晚間10時32分至同年月24日下午（起
    訴書及原判決均誤載為上午）12時56分許，使用門號000000
    0000號行動電話連接網際網路，在微信群組「(新)新竹聊天
    市」公開網頁，刊登「要喝 要煙 私呦」、「要喝要煙私」
    、「喝的 煙的 私」、「要喝 優的 私」、「限新竹」等暗
    示毒品交易訊息，向不特定人招攬毒品交易；適臺北市政府
    警察局大同分局警員執行網路巡邏勤務時，發現上開訊息，
    喬裝毒品買家在網頁上留言，並與廖培勛進行網路通話，雙
    方原本約定以新臺幣（下同）7,500元價格，交易愷他命2包
    及毒品果汁包10包；廖培勛隨後於109年6月25日下午3時51
    分許，至新竹市○區○○路0段000號麥當勞前，坐上喬裝毒品
    買家警員所駕駛小客車之副駕駛座，將其前向身分不詳、綽
    號「阿峰」成年男子所購入如附表編號1所示之第三級毒品
    愷他命2包，及附表編號2所示含有第三級毒品4-甲基甲基卡
    西酮、甲基-N,N-二甲基卡西酮、3,4-亞基雙氧苯基乙基胺
    丁酮、第四級毒品硝西泮等成分之果汁包11包（較原本約定
    數量多1包），交付予喬裝毒品買家之警員，並擬收取8,000
    元對價（較原本約定價格多500元）。經警表明身分，當場
    逮捕廖培勛，並扣得如附表編號1至3所示之物，而未販賣得
    逞。
二、案經臺北市政府警察局大同分局報請臺灣新竹地方檢察署檢
    察官偵查起訴。
    理  由
壹、證據能力
　　本院認定犯罪事實所憑之供述證據，檢察官、上訴人即被告
    廖培勛及辯護人均同意作為證據，經本院審酌各該陳述作成
    時之情況，亦認為適當，而其他非供述證據之取得程序，並
    無違法或不當，因認均有證據能力。
貳、實體部分
一、認定犯罪事實所憑之證據及理由
  ㈠訊據被告對於上述在公開網頁刊登訊息向不特定人招攬毒品
    交易，與喬裝毒品買家警員聯繫約定毒品交易事宜，並前往
    約定地點交付毒品等事實，固均坦承不諱（見本院卷112頁
    ），惟矢口否認有何販賣第三、四級毒品之犯行，辯稱：我
    並無營利的意思，應僅成立轉讓毒品罪等語。
  ㈡經查：
　⒈上述被告在公開網頁刊登訊息向不特定人招攬毒品交易，與
    喬裝毒品買家警員聯繫約定毒品交易事宜，並前往約定地點
    交付毒品等情，業據被告坦承不諱，且有附表編號1至3所示
    之物扣案可供佐證；其中附表編號1、2所示之物，經送鑑定
    結果，前者為第三級毒品愷他命，後者含有第三級毒品4-甲
    基甲基卡西酮、甲基-N,N-二甲基卡西酮、3,4-亞基雙氧苯
    基乙基胺丁酮、第四級毒品硝西泮等成分，重量各如該附表
    編號所示，有交通部民用航空局航空醫務中心109年7月17日
    航藥鑑字第1093826號毒品鑑定書（偵卷76頁）、內政部警
    政署刑事警察局109年8月12日刑鑑字第1090072766號鑑定書
    （偵卷80頁）可憑；此外並有臺北市政府警察局大同分局搜
    索扣押筆錄、扣押物品目錄表（偵卷27至28頁）、扣案物照
    片（偵卷31至32頁）、行動通訊畫面截圖（偵卷36至38頁）
    、網路通話錄音譯文（偵卷第39-41頁）、警員職務報告書
    （偵卷第6頁）在卷可稽，堪予認定。
　⒉被告雖辯稱並無營利之犯意云云；惟按交易活動，本以追求
    獲利為常態，遑論毒品交易之特殊性，尤其近年來政府為杜
    絕毒品氾濫，莫不嚴厲查緝毒品犯罪，在一般情形下，賣方
    願意鋌而走險進行毒品交易，應係基於營利之意思，倘無利
    可圖，自無甘冒犯罪遭查獲之風險，平白無故僅按成本價量
    交付轉讓。觀諸本案犯罪手法，被告利用網際網路向不特定
    人招攬，並前往交付毒品予素未謀面之人，若非具有營利認
    識，已難認其有何干冒為警查獲風險，而為上述行為之可能
    ；況依被告於警詢及偵訊時所供，其係於案發前幾天即109
    年6月21或22日凌晨，向「阿峰」購入毒品果汁包15包將近4
    ,000元（小數點以下四捨五入，折算每包約267元），及愷
    他命3包共6,000元（折算每包2,000元），總價將近1萬元等
    語（見偵卷12、48頁反面），計算每包成本，則被告向喬裝
    警員交付愷他命2包（取得成本計4,000元）、毒品果汁包11
    包（取得成本約2,937元），擬收取對價8,000元，顯可從中
    賺取價差利潤，故其有販賣營利之主觀犯意益明。因認被告
    在本院及原審審理時否認營利犯意並不足採，應以其於偵查
    及原審準備程序時之自白認罪（見偵卷48頁反面、原審卷51
    頁），始為真實可採。
　㈢本案事證明確，被告犯行堪予認定。
二、論罪
  ㈠新舊法比較
　　被告行為後，毒品危害防制條例於109年7月15日修正生效，
    修正前第4條第3項之法定刑為「7年以上有期徒刑，得併科
    新臺幣700萬元以下罰金」，修正後為「7年以上有期徒刑，
    得併科新臺幣1000萬元以下罰金 」。修正前第4條第4項之
    法定刑為「5年以上12年以下有期徒刑，得併科新臺幣300萬
    元以下罰金」，修正後為「5年以上12年以下有期徒刑，得
    併科新臺幣500萬元以下罰金」。修正前第17條第2項規定「
    犯第4條至第8條之罪於偵查及審判中均自白者，減輕其刑」
    ，修正後則規定「犯第4條至第8條之罪於偵查及歷次審判中
    均自白者，減輕其刑」。又修正後第9條第3項增訂「犯前5
    條之罪而混合二種以上之毒品者，適用其中最高級別毒品之
    法定刑，並加重其刑至二分之一」。經比較新舊法適用結果
    ，修正後規定非有利於被告，依刑法第2條第1項前段，應適
    用被告行為時之修正前規定。
　㈡罪名及罪數
　　按刑事偵查技術上所謂之「釣魚」，指對於原已犯罪或具有
    犯罪故意之人，司法警察於獲悉後為取得證據，以設計引誘
    之方式，佯與之為對合行為，使其暴露犯罪事證，待其著手
    於犯罪行為實行時，予以逮捕、偵辦者而言。本案被告主觀
    上原即有犯罪之意思，客觀上又已發送訊息招攬交易而著手
    於犯罪行為之實行，雖因佯裝買方之警員並無購買真意，事
    實上不能真正完成買賣，仍應成立未遂犯。是核被告所為，
    係犯修正前毒品危害防制條例第4條第6項、第3項、第4項之
    販賣第三、四級毒品未遂罪。其意圖販賣而持有第三、四級
    毒品之低度行為，為販賣之高度行為所吸收，不另論罪。其
    以一行為，同時觸犯上開二罪名，為想像競合犯，依刑法第
    55條規定，應從一重以販賣第三級毒品未遂罪處斷。
　㈢刑之減輕事由
    ⒈被告已著手犯罪行為之實行，惟未生完成販賣之結果，為
      未遂犯，惡性較既遂犯為輕，依刑法第25條第2項規定減
      輕其刑。
    ⒉本案被告曾於偵查及原審自白認罪（見偵卷48頁反面、原
      審卷51頁），縱嗣後否認營利犯意，仍合於修正前毒品危
      害防制條例第17條第2項減刑要件，依該條項規定遞減其
      刑。
三、駁回上訴部分
　㈠原審以被告犯行事證明確，適用修正前毒品危害防制條例第4
    條第6項、第3項、第4項、第17條第2項、刑法第2條第1項前
    段、第11條、第25條第2項、第55條等規定，審酌被告之行
    為惡害、犯罪後之態度、擬販賣毒品之數量、對價金額，兼
    衡其教育程度、工作情形、家庭經濟狀況等一切情狀，量處
    有期徒刑2年；並說明扣案如附表3所示之行動電話1支，為
    被告持以上網刊登、聯繫本案販賣毒品事宜所用，已據被告
    供承明確，不問屬於犯罪行為人與否，依毒品危害防制條例
    第19條第1項規定宣告沒收。經核原判決此部分之認事用法
    並無違誤，量刑及沒收諭知亦稱妥適，應予維持。
　㈡被告上訴意旨略以：⒈被告向「阿峰」購入毒品果汁包的價格
    應是每包400元，以此換算其販賣毒品果汁包11包及愷他命2
    包的成本應是8,400元（400×11＋2,000×2），故無營利意圖
    （見本院卷93至94頁）。⒉本案對社會公共利益影響非屬重
    大，有別於中、大盤毒販，情輕法重，應有刑法第59條規定
    之適用。⒊被告購入毒品之目的原擬供己施用，數量不多，
    價值不高，轉讓對象為喬裝警員，未造成實害，行為時年僅
    24歲，原審量刑亦屬過重等語（見本院卷28至29頁）。然查
    ：
　　⒈被告係於案發前幾天即109年6月21或22日凌晨，向「阿峰
      」購入毒品果汁包15包將近4,000元，及愷他命3包共6,00
      0元，總價將近1萬元乙情，業據其於警詢及偵訊時供明在
      卷（見偵卷12、48頁反面）。而卷附通訊對話紀錄中，某
      身分不詳之人於109年5月28日，傳送「10:4000」、「1:4
      00」等語（見偵卷42頁），與被告所稱購入日期相隔逾20
      日，且內容抽象不明，並與被告購買未久所述之價格數據
      無一相符，難認與本案被告毒品來源有何關聯。上訴意旨
      憑以翻異前詞，改口主張其取得本案毒品水果包之成本為
      每包400元云云，難謂有據。
　　⒉刑法第59條所謂「犯罪之情狀顯可憫恕」，必於審酌一切
      犯罪情狀，在客觀上顯然足以引起一般同情，認為縱宣告
      法定最低刑度猶嫌過重者，始有其適用。亦即應考量被告
      之犯罪情節是否輕微，並斟酌法定最低刑度是否過於嚴苛
      ，整體判斷有無顯可憫恕之情事。又所謂法定最低刑度，
      通常固指法定最低本刑，惟遇有其他法定減輕事由之情形
      ，則應指適用其他法定減輕事由減輕其刑後之最低刑度而
      言。倘被告別有其他法定減輕事由者，應先適用該其他法
      定減輕事由減輕其刑後，猶認其犯罪之情狀顯可憫恕，即
      使科以該減輕後之最低刑度仍嫌過重者，始得適用刑法第
      59條規定酌量減輕其刑。本案被告所論之罪，經適用刑法
      第25條第2項、修正前毒品危害防制條例第17條第2項規定
      遞減其刑後，最低法定刑度為「有期徒刑1年9月」。審酌
      被告著手利用網際網路向不特定人兜售毒品，並無特殊之
      原因與環境，對於國民健康及社會治安之危害程度非輕，
      縱尚未造成實害即為警查獲，且非屬中、大盤毒販，亦可
      在上開遞減其刑後之最低刑度內妥適斟酌量刑，並無科以
      遞減其刑後之最低法定刑度仍嫌過重，客觀上足以引起一
      般同情之情事，自無刑法第59條之適用餘地。
　　⒊按刑之量定，乃法律賦予法院自由裁量之事項，倘於科刑
      時，已以行為人之責任為基礎，並斟酌刑法第57條所列各
      款事項，而未逾越法定刑度，即難謂違法。被告著手利用
      網際網路向不特定人兜售毒品，且攜帶擬前往交易之毒品
      種類並非單一，交付毒品數量非少，擬收取之對價達8千
      元，難認情節輕微。縱被告年紀尚輕、非屬毒品大盤或中
      盤商、因及時為警查獲而未造成實害等，仍應給予適當之
      制裁。原判決敘明其審酌之上述一切情狀，量處有期徒刑
      2年，難認有何量刑過重，或違反比例原則、平等原則、
      罪刑相當原則等情形。
　㈢綜上，被告徒以前詞，提起本件上訴否認販賣，除關於附表
    編號1、2毒品沒收銷燬部分應由本院撤銷改判外（另詳見後
    述），其餘為無理由，應予駁回。
四、撤銷改判（毒品沒收銷燬）部分
　㈠毒品危害防制條例第18條第1項前段規定：「查獲之第一級、
    第二級毒品及專供製造或施用第一級、第二級毒品之器具，
    不問屬於犯罪行為人與否，均沒收銷燬之。」扣案如附表編
    號1、2所示之物，並非第一級、第二級毒品，無從依上開規
    定沒收銷燬，而應適用刑法沒收之規定。是原審依毒品危害
    防制條例第18條第1項前段規定諭知沒收銷燬如附表編號1、
    2所示之毒品（見原判決第7頁），容有未洽。被告上訴意旨
    固未指摘及此，惟原判決諭知沒收部分既有未洽之處，自應
    由本院就此沒收銷燬部分撤銷改判之。
　㈡扣案如附表編號1、2所示之物，為本案查獲之第三、四級毒
    品，為違禁物，不問屬於犯罪行為人與否，均依刑法第38條
    第1項規定宣告沒收。
據上論斷，應依刑事訴訟法第368條、第369條第1項前段，刑法
第38條第1項，判決如主文。
本案經檢察官王遠志提起公訴，檢察官董怡臻到庭執行職務。
中　　華　　民　　國　　111 　年　　5 　　月　　26　　日
              　　刑事第六庭    審判長法　官  劉方慈
                                      法　官  許曉微
                                      法　官  朱嘉川
以上正本證明與原本無異。
如不服本判決，應於收受送達後20日內向本院提出上訴書狀，其
未敘述上訴之理由者並得於提起上訴後20日內向本院補提理由書
（均須按他造當事人之人數附繕本）「切勿逕送上級法院」。
                                      書記官  尤朝松
中　　華　　民　　國　　111 　年　　5 　　月　　27　　日
附錄本案論罪科刑法條全文
修正前毒品危害防制條例第4條
製造、運輸、販賣第一級毒品者，處死刑或無期徒刑；處無期徒
刑者，得併科新臺幣2千萬元以下罰金。
製造、運輸、販賣第二級毒品者，處無期徒刑或7年以上有期徒
刑，得併科新臺幣1千萬元以下罰金。
製造、運輸、販賣第三級毒品者，處7年以上有期徒刑，得併科
新臺幣7百萬元以下罰金。
製造、運輸、販賣第四級毒品者，處5年以上12年以下有期徒刑
，得併科新臺幣3百萬元以下罰金。
製造、運輸、販賣專供製造或施用毒品之器具者，處1年以上7年
以下有期徒刑，得併科新臺幣1百萬元以下罰金。
前五項之未遂犯罰之。

附表：
編號 品名 數量 備註 1 愷他命 2包 合計淨重1.2980公克，取樣0.0005公克鑑驗用罄，驗餘合計餘重1.2975公克。 2 毒品果汁包 11包 ⑴其中10包（編號1至10）驗前合計淨重82.93公克，取樣0.68公克鑑驗用罄，驗餘合計淨重82.25公克，檢出第三級毒品4-甲基甲基卡西酮（純度約1%，推估驗前總純質淨重約0.82公克），及微量第三級毒品甲基-N,N-二甲基卡西酮、3,4-亞基雙氧苯基乙基胺丁酮、微量第四級毒品硝西泮等成分。 ⑵另1包（編號11）驗前淨重3.20公克，取樣0.55公克鑑驗用罄，驗餘淨重2.65公克，檢出第三級毒品4-甲基甲基卡西酮（純度約7%，推估驗前總純質淨重約0.22公克）成分。 3 iPhone行動電話 1支 含門號0000000000號SIM卡1枚